臺灣嘉義地方法院刑事判決
110年度交訴字第56號
公  訴  人  臺灣嘉義地方檢察署檢察官
被      告  何秉諺



選任辯護人  林春發律師
上列被告因公共危險案件，經檢察官提起公訴（110年度偵字第3
635號），本院判決如下：
    主  文
何秉諺無罪。
    犯 罪 事 實
一、公訴意旨略以：被告何秉諺(下稱被告)於民國110年2月23日
    17時15分許，駕駛車牌號碼000-0000號自用小客車，沿嘉義
    縣中埔鄉沄水村(下稱沄水村)台3線公路由南往北方向行駛
    ，行經該路295.12公里處時，本應注意車前狀況，隨時採取
    必要安全措施，車輛在劃有分向限制線之路段，不得駛入來
    車之車道內，而依當時情形又無不能注意之情事，竟疏於注
    意及此，超越中心分向線駛入對向車道，撞及在對向車道，
    由告訴人劉家銓(下稱告訴人)所駕駛，車牌號碼000-0000號
    自用小客車，致告訴人受有頸部扭挫傷、下腹部挫傷之傷害
    (過失傷害部分，另為不起訴處分)，詎被告明知其駕駛前揭
    動力交通工具肇事致人受傷，竟萌生肇事逃逸之犯意，未對
    告訴人施以必要之救護即逕自離去，因認被告涉犯刑法第18
    5條之4肇事逃逸之罪嫌等語。
二、按犯罪事實應依證據認定之，無證據不得認定犯罪事實；不
    能證明被告犯罪者，應諭知無罪之判決，刑事訴訟法第154
    條第2項、第301條第1項分別定有明文。又犯罪事實之認定
    ，應憑證據，如未能發現相當證據或證據不足以證明被告犯
    罪時，自不能以推測或擬制之方法，以為裁判之基礎（最高
    法院110年度台上字第3489號判決意旨參照）。而認定犯罪
    事實所憑之證據，雖不以直接證據為限，間接證據亦包括在
    內；然而無論直接或間接證據，其為訴訟上之證明，須於通
    常一般之人均不致有所懷疑，而得確信其為真實之程度者，
    始得據為有罪之認定（最高法院110年度台上字第2664號判
    決意旨參照）。另檢察官就被告犯罪事實，應負舉證責任，
    刑事訴訟法第161條第1項定有明文。倘其所舉證據，不足說
    服審判法院，獲致被告犯罪之確信心證，被告應受同法第15
    4條第1項無罪推定規定之保障，應諭知無罪之判決或不另為
    無罪之諭知(最高法院110年度台上字第5020號判決意旨參照
    )。
三、復按88年4月21日增訂公布之刑法第185條之4規定：「駕駛
    動力交通工具肇事，致人死傷而逃逸者，處6月以上5年以下
    有期徒刑。」（102年6月11日修正公布同條規定，提高刑度
    為1年以上7年以下有期徒刑，構成要件均相同），其中有關
    「肇事」部分，可能語意所及之範圍，包括「因駕駛人之故
    意或過失」或「非因駕駛人之故意或過失」（因不可抗力、
    被害人或第三人之故意或過失）所致之事故，除因駕駛人之
    故意或過失所致之事故為該條所涵蓋，而無不明確外，其餘
    非因駕駛人之故意或過失所致事故之情形是否構成「肇事」
    ，尚非一般受規範者所得理解或預見，於此範圍內，其文義
    有違法律明確性原則，此違反部分，應自本解釋公布之日起
    失其效力，業經司法院大法官於108年5月31日作成釋字第77
    7號解釋在案，是若駕駛人就事故之發生並無故意或過失時
    ，揆諸上開解釋意旨，於該解釋公布之108年5月31日後至新
    法施行前，即已無刑法第185條之4肇事逃逸罪之適用，無論
    其離去現場是否基於逃逸之犯意，均不構成該罪。後該條文
    於110年5月28日經修正公布，同年月30日起施行，修正後之
    規定為「駕駛動力交通工具發生交通事故，致人傷害而逃逸
    者，處6月以上5年以下有期徒刑；致人於死或重傷而逃逸者
    ，處1年以上7年以下有期徒刑」、「犯前項之罪，駕駛人於
    發生交通事故致人死傷係無過失者，減輕或免除其刑」。是
    於108年5月31日起至110年5月29日止，倘非因駕駛人之故意
    或過失所致之事故，即非該條所指之肇事，尚與該罪之構成
    要件不符，其行為不罰，應諭知無罪（最高法院109年度台
    上字第1035號判決意旨參照）。本件公訴意旨所指被告涉犯
    刑法第185條之4之犯行，係發生於110年2月23日，其時間係
    於司法院大法官釋字第777號解釋之後，刑法第185條之4於1
    10年5月30日修正施行之前，應適用修法前之規定，揆之前
    開規定，本件被告之行為成立修法前之刑法第185條之4，應
    以其就本件事故之發生有故意或過失為要件。
四、公訴意旨認被告有上開肇事逃逸之犯行，係以被告之供述、
    告訴人之指訴、診斷證明書、道路交通事故現場圖、道路交
    通事故調查報告表(一)(二)、道路交通事故肇事人自首情形
    紀錄表、疑似道路交通事故肇事逃逸追查表、證號查詢汽車
    及機車駕駛人、車輛詳細資料報表、照片、監視器光碟為主
    要論據。
五、訊據被告固坦承其於上開時地駕駛自用小客車與告訴人所駕
    駛自用小客車發生擦撞，然否認有何肇事逃逸之犯行，辯稱
    ：發生碰撞前，其之車輛已駛回應遵行之車道，其未超越中
    心分向線駛入對向車道，對車禍之發生應無過失，且其與告
    訴人之車輛僅後視鏡輕微碰撞，二車車體未碰撞，告訴人是
    否因車禍受有頸部扭挫傷、下腹部挫傷之傷害，容有疑義等
    語。經查：
　㈠被告於110年2月23日17時15分許，駕駛車牌號碼000-0000號
    自用小客車，沿沄水村台3線公路由南往北方向行駛，行經
    該路295.12公里處時，與在對向車道，由告訴人所駕駛，車
    牌號碼000-0000號自用小客車擦撞之事實，此據被告於警詢
    、偵查及本院準備程序時供述明確（警卷第3-4頁、偵字卷
    第10頁、交訴卷第143頁），核與告訴人於警詢及本院審理
    中之證述相符（警卷第8、10-11頁、交訴卷第228-229頁）
    ，並有道路交通事故現場圖、道路交通事故調查報告表(一)
    (二)各1份、證號查詢汽車駕駛人、車輛詳細資料報表各2份
    、行車紀錄器翻拍照片6張、道路交通事故照片19張(警卷第
    18-35、39-42頁)、行車紀錄器光碟1件(警卷密封袋)在卷可
    憑，此部分事實應堪認定。
　㈡被告就本件事故之發生有所過失：
　⒈按汽車行駛時，駕駛人應注意車前狀況及兩車並行之間隔，
    並隨時採取必要之安全措施，不得在道路上蛇行，或以其他
    危險方式駕車。汽車在未劃設慢車道之雙向二車道行駛時，
    均應在遵行車道內行駛。道路交通安全規則第94條第3項、
    第97條第1項第1款分別定有明文。
　⒉本件事故之發生，係被告於事故當時，駕駛車牌號碼000-000
    0號自用小客車，沿沄水村台3線公路由南往北方向行駛，行
    經該路295.12公里處時，超越中心分向線駛入對向車道，撞
    及在對向車道，由告訴人所駕駛，車牌號碼000-0000號自用
    小客車，此有前揭行車紀錄器光碟可憑，並經本院勘驗行車
    紀錄器光碟，製有勘驗筆錄及勘驗筆錄附件(下稱勘驗附件)
    在卷可按(交訴卷第141、147-155頁)，依勘驗附件內容，從
    被告車輛之行車紀錄器所拍攝畫面顯示，告訴人車輛始終行
    駛於遵行車道內(勘驗附件圖1-4，交訴卷第147-148頁)；而
    由告訴人車輛行車紀錄器所拍攝畫面顯示，被告車輛原行駛
    於雙黃線中央位置，於駛近事故地點時，告訴人車輛雖往遵
    行車道移動，然車體及左側車輪仍超越雙黃線(勘驗附件圖9
    -11，交訴卷第151-152頁)，其後二車接近會車時，仍可見
    被告車輛左側車輪壓在雙黃線上(勘驗附件圖12-13，交訴卷
    第152-153頁)。
　⒊被告雖辯稱：發生碰撞前，其已駛回行駛之車道，並據提出
    告訴人車輛之行車紀錄器光碟第34秒截圖2張為證(交訴卷第
    63-65頁）；依被告所提上開2張截圖，日期均顯示為108年1
    2月30日，與本件事故之日期有所出入，然此應係告訴人車
    輛行車紀錄器之時間未準確校正所致，此並非罕見，尚難以
    此否定該行車紀錄器光碟截圖之真實性；又被告所提之前開
    2張截圖，時間均為「00:52:41」，其中第1張截圖中，被告
    車輛左側車輪壓在雙黃線上，第2張截圖顯示二車會車時，
    雙黃線似未有車輪壓線之情形；然前述第2張截圖係二車快
    速行駛交會時近距離所擷取，因二車均呈現移動狀態，其影
    像之清晰度會隨著二車之距離、速度而不同，簡言之，二車
    速度愈快、距離愈近，則影像愈模糊，反之則愈清晰，此從
    勘驗附件圖9-15係告訴人車輛行車紀錄器由遠至近拍攝被告
    車輛之截圖，其中圖9-10之距離較遠，被告車輛較清晰，迨
    至圖12二車接近時，尚可勉強辨識被告車輛形狀，然至圖15
    二車交會時，因距離最近，已難以辨識被告車輛形體，由上
    而言，二車交會時，因距離近，加以二車均快速行駛，故影
    像模糊，自難以此模糊不清之單一影像判斷被告車輛之左側
    車輪有無壓住雙黃線；再依被告所提2張截圖，時間均顯示
    為「00:52:41」，而第1張截圖既顯示被告車輛左側車輪壓
    住雙黃線，在同一秒與告訴人車輛會車時，仍壓住雙黃線，
    自屬合理；被告雖又辯稱：其行經事故地點前，因道路不平
    ，稍微往左側行駛，看到前方有來車，就往右側回主線道，
    但告訴人見到其車輛，有意加速往左側開，因而打到其左側
    後視鏡等語；然告訴人車輛始終行駛於遵行車道內，已如前
    述，而一般人駕車，見對向車輛駛近，均儘量避免偏左行駛
    以免與對向車輛過於接近發生擦撞，此為駕駛人之本能反應
    ；加以被告與告訴人互不認識，亦無仇恨糾紛，業為被告於
    警詢所坦承（警卷第6頁），則告訴人原來始終行駛在遵行
    車道上，自無必要在與被告車輛接近時，故意左偏以致發生
    本件事故，是被告所辯，殊不合理。
　⒋況本件經囑託嘉雲區車輛行車事故鑑定會鑑定結果亦認定：
    被告駕駛自用小客車，沿劃設有分向限制線之路段行駛，跨
    越分向限制線(壓線)不當，為肇事原因；告訴人駕駛自用小
    客車，無肇事因素；有交通部公路總局嘉義區監理所110年1
    2月9日嘉監鑑字第1100201004號函所附鑑定意見書在卷可按
    (交訴卷第167-170頁)。
　⒌從而，本件事故係肇因於被告駕車行駛於事故之路段，超越
    中心分向線，未於遵行車道內行駛，亦未注意車前狀況，即
    時返回遵行車道所致，是被告就本件事故之發生確有過失，
    自可認定。
　㈢告訴人未因本件事故而受傷：
　⒈公訴意旨指告訴人因本件事故受傷，雖據提出告訴人事故後
    拍攝之受傷相片為據(警卷第29頁)，惟依告訴人事故後拍攝
    之相片所示，未見有告訴人受傷之痕跡，加以告訴人於本院
    審理時證述：事故後有做一些檢查，有照到頭部、腹部，醫
    生安排的，沒有什麼外傷等語（交訴卷第231-232頁），則
    告訴人是否因本件事故受傷，即有可疑。
　⒉且扭傷是突然迫使關節運動超出其功能範圍時而發生，挫傷
    則是跌倒、運動傷害、車禍及被其他人或物撞擊等造成，無
    論扭傷或挫傷，前提應係身體承受劇烈內部或外部力量，超
    出身體承受之程度所致之傷害，故若告訴人確因本件事故受
    傷，前提為本件事故確有劇烈碰撞產生強烈撞擊力量；然依
    告訴人於本院審理時證述：發生車禍時，其車子應該只有左
    邊後視鏡有損壞，車身有無撞擊有點模糊不太清楚等語（交
    訴卷第243頁）；而審酌車體有無碰撞一事，乃外觀明顯可
    察覺，非複雜難解，加以車體是否碰撞受損，涉及車輛修理
    範圍、金額、修復時間，一般人於事故後，對此不可能不知
    ，乃告訴人始則稱：應只有左邊後視鏡有損壞，嗣稱：車身
    有無撞擊有點模糊不太清楚等語，顯係避重就輕，殊不合理
    ；加以被告就其車輛因本件事故之損壞範圍辯稱：其車輛只
    有後視鏡往內折，其就打開車窗將它折回去等語（交訴卷第
    96頁）；復參酌嘉義縣警察局中埔分局同仁派出所道路交通
    事故照片所示，告訴人車輛左側後視鏡外殼掉落，車體無明
    顯損傷(警卷第25-26頁)，另被告車輛車體、左側後視鏡均
    無明顯損傷痕跡(警卷第22-24頁)，是告訴人及被告車輛於
    本件事故僅有後視鏡發生擦碰，應可認定；而後視鏡體積小
    、重量輕，在車體未碰撞之下，即使二車快速行駛致後視鏡
    擦碰，應不足以產生強烈撞擊導致車內人員承受巨大衝擊力
    並受傷；告訴人雖證稱：會車時有減速，有放油門，有無踩
    煞車，時間久了，不太清楚了等語（交訴卷第234頁）；又
    證稱：要撞到時一定有踩，反正有踩，就是有頓一下，應該
    是滿大力的，發生事故後有踩煞車、轉方向盤，碰撞時會嚇
    到，踩煞車後慢慢開去旁邊，有停下來後，再慢慢滑去旁邊
    等語（交訴卷第234、236頁）。姑不論告訴人就車禍當時究
    竟有無踩煞車及其力道如何，所證模糊，足堪存疑；且依本
    件勘驗附件所示，告訴人於會車後減速行駛相當距離後始將
    車輛停靠路邊(勘驗附件圖16-18，交訴卷第154-155頁)，並
    無急踩煞車之情形，則告訴人於本件事故後既未急踩煞車，
    其自不可能因本件事故緊急煞車而受傷。
　⒊又告訴人於本件事故後於天主教聖馬爾定醫院(下稱聖馬爾定
    醫院)診斷頸部扭挫傷、下腹部挫傷，有聖馬爾定醫院乙種
    診斷證明書可憑(警卷第17頁)；然告訴人於事故後無明顯傷
    勢，已見前述，再經本院就告訴人診斷證明書上診斷之依據
    函詢聖馬爾定醫院，據該院以110年11月2日惠醫字第110000
    0863號函覆略以：病患劉家銓診斷書，其110年2月23日就醫
    之診斷頸部扭挫傷、下腹部挫傷，係依據該員當日主訴脖子
    痛及下腹部痛，經相關檢查診療後診斷(交訴卷第165頁)；
    又依聖馬爾定醫院110年8月13日惠醫字第1100000633號函所
    附電腦斷層攝影檢查報告單所載之檢查結果為：無明顯腦內
    出血、無明顯骨折或其他異常現象（交訴卷第103、110頁）
    ；以此，告訴人於110年2月23日至聖馬爾定醫院就診診斷頸
    部扭挫傷、下腹部挫傷之傷勢，雖係以告訴人主訴及相關檢
    查為依據，然告訴人於當日所拍攝相片既無明顯傷勢，而聖
    馬爾定醫院所做電腦斷層掃描結果亦無異常現象，足認前開
    診斷證明書所載傷勢，係診治醫師依據告訴人之主訴而記錄
    ，非依據客觀檢查之傷勢結果所載，自難認定告訴人客觀上
    確受有上揭傷害。
　⒋且衡之常情，一般人遭遇車禍事故受傷，在考量輕重緩急之
    先後順序後，多優先選擇就醫此一重要、緊急、具時效性之
    措施，以免貽誤就醫時機，致病情加重，反之，就無急迫性
    及時效性之警詢筆錄，則多於就醫完成後始進行；而本件依
    系爭診斷證明書醫囑欄記載：病人於110年2月23日19時43分
    至本院急診求治等語(警卷第17頁)，對照告訴人至警局製作
    筆錄時間為該日18時36分(警卷第8頁)，告訴人於本件事故
    發生後係先至警局完成筆錄，其後始就醫，此與一般人因車
    禍撞擊受傷後多先就醫、後製作筆錄之順序有別，而不合理
    。
　⒌又告訴人於本件事故時，所駕駛車輛搭載其太太、2名子女，
    此為告訴人於警詢指訴及本院審理時證述(警卷第8頁、交訴
    卷第246頁)，而告訴人之配偶為顏嘉儀，育有長子劉允揚(1
    04年3月29日生)、次子劉允宸(105年11月1日生)（上三人以
    下合稱顏嘉儀等三人），有本院調取之全戶戶籍資料查詢結
    果可憑(交訴卷第195-200頁)；本件事故時，告訴人之長子
    劉允揚、次子劉允宸分別年滿5歲、4歲，年齡尚幼，身體未
    完全發育，傷害承受力較成年人為弱，若告訴人確因本件事
    故受傷，則當時同坐車上之告訴人太太、子女實難獨免；而
    父母疼愛子女，為人之常情，且父母因擔心子女年幼無法充
    分表達身體之不適而未能及時採取適當醫療措施而致遺留後
    遺症，故對年幼子女遭遇車禍撞擊事故，多半寧可從嚴處斷
    ，以免造成無可挽回之憾，基此考量，若正值壯年之告訴人
    確因本件事故而受傷，則告訴人之年幼子女劉允揚、劉允宸
    ，不僅難免同時受傷；縱使外觀無大礙，告訴人身為人父，
    亦不可能忽視幼子受傷之可能性，未帶子女就醫；而告訴人
    就顏嘉儀等三人於本件事故是否受傷，始則證稱：有受傷沒
    有就醫（交訴卷第247頁）；嗣改稱：小孩子比較沒有什麼
    傷到，應該是沒有受傷，太太說會痛，不知道她是不是受傷
    等語(交訴卷第248頁)，則告訴人就其太太、子女有無受傷
    一情，所證反覆；且依衛生福利部中央健康保險署南區業務
    組111年1月27日健保南承一字第1110801298號函所附顏嘉儀
    等三人全民健康保險投保紀錄明細表所示，顏嘉儀等三人於
    110年2月23日至同月28日無全民健康保險之就醫紀錄(交訴
    卷第203-205頁)，以此，從證人劉家銓就其太太、子女是否
    受傷一事，所證前後不一，且顏嘉儀等三人嗣後亦無就醫紀
    錄，足見顏嘉儀等三人於本件事故並未受傷，應可認定；再
    從告訴人未攜子女就醫之反應，應可推斷告訴人主觀上斷定
    其子女應無受傷之虞；告訴人既斷定其年幼子女無受傷之虞
    而未攜同就診，則正值年富力盛之告訴人，自更無可能因本
    件事故受傷。
　⒍據此，綜合本件事故僅二車後視鏡擦碰、告訴人未急踩煞車
    、告訴人於本件事故後採取先製作筆錄後就醫之順序、告訴
    人拍攝相片無明顯傷勢、於就診時未診斷有客觀傷勢，及當
    時同坐車內之顏嘉儀等三人未受傷亦未就醫等情事，則本件
    告訴人未因本件事故受傷，應可認定。　
六、綜上所述，本案依卷內相關積極證據資料，固足證被告確有
    於上開時、地因過失與告訴人發生碰撞，然無法證明告訴人
    因被告肇事致受傷之事實，故無法使本院形成被告確有前揭
    肇事逃逸犯行之確信，而有合理之懷疑存在，是本件既不能
    證明被告犯罪，基於無罪推定之原則，應為被告有利之認定
    ，自應諭知被告無罪之判決。
據上論斷，應依刑事訴訟法第301條第1項，判決如主文。 
本案經檢察官姜智仁提起公訴，檢察官徐鈺婷到庭執行職務。 
中　　華　　民　　國　　111 　年　　4 　　月　　7 　　日
                  刑事第六庭  審判長法　官　王慧娟
　　　　　　　　　                  法  官  官怡臻
　　　　　　　　　                  法  官  林富郎
以上正本證明與原本無異。
如不服本判決應於收受判決後20日內向本院提出上訴書狀，並應
敘述具體理由；其未敘述上訴理由者，應於上訴期間屆滿後20日
內向本院補提理由書（均須按他造當事人之人數附繕本）「切勿
逕送上級法院」。告訴人或被害人如對於本判決不服者，應具備
理由請求檢察官上訴，其上訴期間之計算係以檢察官收受判決正
本之日期為準。
中　　華　　民　　國　　111 　年　　4 　　月　　7 　　日
                                    書記官　陳雪鈴